臺北高等行政法院判決
                                      100年度訴字第645號
                                    100年7月14日辯論終結
原      告　曾鄭彩霞
          　曾勤
          　曾繁榮
          　曾寶鳳
          　曾寶文
          　曾寶釵
          　曾雅美
共      同
訴訟代理人　邱明洲（會計師）
複代理人    施文婉（會計師）
被      告　財政部臺灣省北區國稅局
代　表　人　吳自心（局長）
訴訟代理人　張翠容
上列當事人間贈與稅事件，原告不服財政部中華民國100 年2 月
25日台財訴字第10000038720 號（案號：第09902982號）訴願決
定，提起行政訴訟。本院判決如下：
    主  文
原告之訴駁回。
訴訟費用由原告負擔。
    事實及理由
一、事實概要：
(一)、原告等之被繼承人曾阿同於民國82年2 月23日死亡，經被告
    查得其生前於81年6 月20日以自有資金新臺幣（下同）100,
    227,180 元替子即原告曾勤購買坐落基隆市○○區○○○段
    牛稠嶺小段76-28 及76-16 地號土地及其上基隆市○○路○○
    ○ 巷40號房屋（以下簡稱系爭房地）應有部分6/10，依行為
    時遺產及贈與稅法第5 條第3 款規定，應以贈與論課徵贈與
    稅，乃核定本次贈與100,227,180 元，加計81年3 月3 日贈
    與原告曾勤160 萬元、同年6 月19日贈與配偶即原告曾鄭彩
    霞162 萬元，核定曾阿同81年度贈與總額103,447,180 元，
    贈與淨額102,997,180 元，應納贈與稅額46,124,699元，因
    贈與人曾阿同已死亡，遂以其繼承人（即原告等）為納稅義
    務人，發單補徵贈與稅額。原告等不服，主張系爭100,227,
    180 元係曾阿同代墊，實際購地者為其子曾勤及訴外人杜張
    秀鳳共同購買；曾阿同代曾勤墊支及自其受償部分，經曾勤
    以其所有坐落基隆市○○區○○段深澳小段13地號共22筆土
    地和幸府建設公司合建後售得之款項4,800 萬元，於81年12
    月8 日由幸府建設公司開具支票，指名曾勤背書後存入曾阿
    同帳戶內完成償還，曾阿同受償後隨即於次日12月9 日轉償
    還郭忠男4,500 萬元，並非無償為曾勤置產等，申請復查結
    果，獲准追減贈與總額162 萬元（即註銷81年6 月19日贈與
    配偶即原告曾鄭彩霞162 萬元）。
(二)、原告等仍不服，迭經訴願、行政訴訟，經本院91年度訴字第
    457 號判決：「訴願決定及原處分關於原告等之被繼承人曾
    阿同於81年6 月20日替其子即原告曾勤購買基隆市○○區○
    ○○段牛稠嶺小段76-28 、76-16 地號等2 筆土地及其上基
    隆市○○路○○○ 巷40號房屋乙棟應有部分6/10之贈與金額部
    分確認為新台幣52,227,180元。原告其餘之訴駁回。」原告
    等就駁回部分提起上訴，經最高行政法院94年度判字第1223
    號判決將原判決關於駁回上訴人其餘之訴及該訴訟費用部分
    均廢棄，發回本院，更行審理。嗣本院94年度訴更一字第13
    7 號判決：「訴願決定及原處分（即復查決定）除本院前審
    判決剔除新台幣48,000,000元已確定部分外，其餘均撤銷。
    」被告提起上訴，經最高行政法院98年度判字第260 號判決
    ：「上訴駁回。」被告乃以99年10月6 日北區國稅法二字第
    0990009220號重核復查決定書，再將認定以曾阿同支票給付
    之土地增值稅、代書費40,357,380元、1,680,000 元，合計
    42,037,380元，扣除其中應由杜張秀鳳分擔之部分即16,814
    ,952元（42,037,380元×4/10＝16,814,952元），變更核定
    本次贈與金額35,412,228元（52,227,180元－16,814,952元
    ＝35,412,228元；下稱原處分）。原告等仍表不服，提起訴
    願，復遭財政部決定駁回，遂向本院提起行政訴訟。
二、本件原告主張：
(一)、最高行政法院94年度判字第1223號判決發回鈞院應重新調查
    之事項：
１、被告所編「系爭土地買賣價款明細表」查得被繼承人曾阿同
    支付購地之款項合計100,227,180 元中4 紙支票款（#27087
    ，金額10,769,760元；#32910，金額15,564,240元；#21800
    6 ，金額800 萬元及#218005 ，金額12,177,570元）係曾阿
    同代墊杜張秀鳳支票款，也在被告認屬曾阿同為原告曾勤購
    買系爭不動產的資金內，亦即上開4 張支票一方面既認係曾
    阿同贈與曾勤的資金，另方面復認屬曾阿同代杜張秀鳳墊付
    的款項，顯然矛盾。曾阿同支付款項中#218016 ，金額40,3
    57,380元土地增值稅；#32902，金額168 萬元代書費，原判
    決既認不動產買賣總價款180,569,080 元，依約定持分比例
    ，曾勤負擔6/10，杜張秀鳳4/10，則該土地增值稅及代書費
    等合計42,037,380元，何以全部統由曾阿同支付，就認為是
    曾阿同對曾勤的贈與？其中42,037,380元之4/10（16,814,9
    52元）就不是曾阿同代杜張秀鳳墊付的款項？原審判決就此
    部分並未說明證據取捨的意見，有理由不備的違法。
２、尾款69,231,700元，杜張秀鳳85年7 月3 日已提說明書表明
    尾款支付來源，係以中聯信託投資股份有限公司（以下簡稱
    中聯信託公司）抵押貸款支付等語，被告在為課稅處分時並
    未就此主張予以調查。至原告曾勤81年12月8 日返還曾阿同
    4,800 萬元，與尾款何時付給出賣人，兩者並無必然關係，
    原判決以原告主張向中聯信託公司貸款150,000,000 元給付
    尾款，其時間係在曾勤返還曾阿同4,800 萬元之前，就認定
    原告主張不足採信，亦與論理法則有違。曾阿同贈與曾勤之
    資金，究竟有無包括曾阿同代杜張秀鳳墊付的款項？尾款與
    系爭贈與的資金（即8 紙支票）又有何關連？系爭買賣價金
    究竟是全部由曾阿同給付地主，再由杜張秀鳳返還曾阿同？
    或者由曾阿同及杜張秀鳳各按6/10及4/10比例分別付款給地
    主？此等情形非不可傳訊出賣人及調查銀行往來帳戶查明，
    因原審僅對地主周劉桃、陳周玲珠、陳泰平部分函查，並未
    就地主洪吉春的帳戶為調查。
(二)、最高行政法院94年度判字第1223號判決發回就曾阿同代杜張
    秀鳳墊付其應負擔4/10之土地增值稅及代書費等之金額16,8
    14,952元部分，業經被告99年10月6 日北區國稅法二字第09
    90009220號重核復查決定追減在案，有如前述。原告對被告
    課稅推論之描述，業經被告於本件贈與稅事件之答辯狀及鈞
    院準備程序庭確認在案。最高行政法院94年度判字第1223號
    判決發回重新調查時指出本件應就系爭買賣價金究竟是全部
    由曾阿同給付地主，再由杜張秀鳳返還曾阿同，或者由曾阿
    同及杜張秀鳳各按6/10及4/10比例分別付款給地主乙節調查
    清楚。因為此支付方式涉及尾款69,231,700元，究歸杜張秀
    鳳1 人支付，或應由原告曾勤與杜張秀鳳各按應有持分支付
    ，此與系爭贈與金額之認定有關。就系爭房地產總價款180,
    569,080 元（訂金款、過戶款、土地增值稅及代書費及尾款
    ）支付方式，究竟是全部由曾阿同給付地主，再由杜張秀鳳
    返還曾阿同？或由曾阿同及杜張秀鳳各按6/10及4/10比例分
    別付款給地主？依被告自認之說詞：是曾勤應負擔「訂金款
    、過戶款、土地增值稅及代書費」的付款，杜張秀鳳則負擔
    「尾款」，因曾勤應負擔「訂金款、過戶款、土地增值稅及
    代書費」等款項，該款項是由曾阿同以自己的支票付給地主
    ，所以認定曾阿同贈與資金給曾勤。至杜張秀鳳負擔的尾款
    ，是杜張秀鳳以中聯信託貸款付給地主，與本件系爭贈與金
    額無關，故尾款69,231,700元不列入本件贈與金額範圍。
(三)、就被告課稅推論之檢視，結果原告曾勤應負擔並支付之金額
    為136,061,448 元，遠大於其6/10應負擔的款項108,341,44
    8 元，顯然自相矛盾：
１、被告課稅推論是否成立，須經對照客觀證據之結果，是否相
    符？此客觀證據包含土地訂金支票款的兌現日81年6 月23日
    、土地過戶款支票的兌現日81年7 月6 日，是否有杜張秀鳳
    之款項存入？杜張秀鳳和杜等實際合買人和操作人以及地
    主周劉桃等人的證詞為何？以及尾款69,231,700元的付款方
    式是否按曾勤和杜張秀鳳持分比例各自付款？惟被告課稅推
    論，若與客觀證據不符時，則被告課稅金額（訂金款、過戶
    款、土地增值稅及代書費）即有動搖而不可採信。爰就上開
    客觀證據檢視如次。首先要檢視者為本件系爭房地產的土地
    增值稅及代書費等，被告課稅推論所稱「曾勤應負擔該土地
    增值稅及代書費的全部金額42,037,380元」若屬實，何以被
    告在重核復查決定時追減該土地增值稅及代書費中應歸杜張
    秀鳳4/10的金額16,814,952元？被告課稅推論一方面認杜張
    秀鳳不負擔土地增值稅及代書費4/10金額16,814,952元，另
    方面被告又在其重核復查決定追減該金額16,814,952元，顯
    然自相矛盾。
２、被告課稅推論所稱「曾勤應負擔系爭房地產的訂金款2,770
    萬元及過戶款4,160 萬元」若屬實，何以杜張秀鳳恰恰在曾
    阿同付給地主支票土地款的81年6 月23日（訂金款支票兌現
    日）及81年7 月6 日（過戶款支票兌現日）要分別存入曾阿
    同支票存款帳戶500 萬元、300 萬元及700 萬元、1,000 萬
    元？杜張秀鳳85年7 月3 日答覆被告85年5 月22日北局國稅
    二字第85017372號函以書面說明書稱「…本人出資取得40%
    之持分，並在『81年6 月簽約起至當年9 月間陸續支付價金
    及費用』計約柒仟貳佰萬元，…」等語可知，杜張秀鳳應負
    擔的土地款72,227,632元，係從6 月簽約起到9 月過戶完成
    陸續付款，並非杜張秀鳳自己支付尾款，是系爭房地產價金
    支付方式，係從訂金款、過戶款、土地增值稅及代書費以及
    尾款等，杜張秀鳳與曾勤均按各自持分比例各付各款，則被
    告課稅推論顯與事實不符。
３、證人杜（更名為杜鎮川）在鈞院91年度訴第457 號贈與稅
    事件92年6 月5 日準備程序庭中證稱，系爭房地產買賣事件
    ，曾勤、杜張秀鳳合資購買該房地產，伊是實際操作人，杜
    張秀鳳4/10，曾勤6/10，他們各自出自己的資金，不足款項
    則向中聯信託貸款，杜張秀鳳有用昌府建設股份有限公司（
    以下簡稱昌府建設公司）的款項支付房地款，曾勤、杜張秀
    鳳及杜3 人聯名貸款，且3 人同意將貸款1 億5 千萬元撥
    入杜張秀鳳銀行帳戶，杜張秀鳳及曾勤也按4/10及6/10分配
    該貸款金額，杜張秀鳳拿6 千萬元，在中聯信託貸款下來之
    前，杜有付4 千多萬元，在第2 、3 次付款給地主時，杜
    有參與，剛開始是曾阿同替杜張秀鳳和曾勤出面買地，所
    以杜張秀鳳欠曾阿同的錢就要還給曾阿同，付第2 次款、第
    3 次款，杜張秀鳳就回歸4/10比例，該付多少就付多少，杜
    張秀鳳並沒有將貸款金額全部經由曾阿同百分之百付給地主
    ，杜張秀鳳自己也有直接付款給地主，杜張秀鳳81年7 月6
    日把1 仟萬元存到曾阿同銀行帳戶，另1 筆昌府建設700 萬
    元也付到曾阿同帳戶的款項，就是付系爭房地的款項。系爭
    房地購進的用途是準備興建基隆麗景江山個案，由杜代表
    杜張秀鳳和曾勤共同辦理系爭土地建屋銷售等事宜，此有杜
    張秀鳳與曾勤在81年9 月1 日所簽「合夥共同購地建屋銷售
    契約書」可參，足證杜之證詞為可信。
４、就土地尾款69,231,700元係由何人支付乙節，曾勤和杜張秀
    鳳81年8 月10日以系爭房地產為擔保品向中聯信託貸得1 億
    5 千萬元，係以「曾勤和杜張秀鳳為義務人」，另以「曾勤
    、杜張秀鳳、杜為債務人」，該貸款金額雖經曾勤、杜張
    秀鳳及杜3 人同意，先撥入杜張秀鳳銀行帳戶，有曾勤、
    杜張秀鳳及杜3 人在81年8 月18日簽立給中聯信託公司的
    同意書載明：渠等3 人共同貸得款項1 億5 千萬元，同意逕
    撥款到杜張秀鳳在台灣中小企銀基隆分行甲存#00000000000
    0 帳號，此情形不影響當中9 千萬元是屬曾勤應有之款項，
    曾勤並以之為尾款付款來源，是提領現金付給地主，此部分
    經對照地主周劉桃、陳泰平等人證詞，若合符節。足證尾款
    69,231,700元之支付，曾勤以貸款付款並按6/10之金額41,5
    39,020元（69,231,700元×曾勤6/10）付給地主，並非悉數
    由杜張秀鳳1 人負擔而付給地主。尾款69,231,700元既由曾
    勤和杜張秀鳳以渠等持分以中聯信託貸款1 億5 千萬元中提
    領現金付給地主，曾勤尾款支付41,539,020元有如前述，顯
    見被告課稅推論為錯誤，則被告把訂金款2,770 萬元、過戶
    款4,160 萬元、土地增值稅及代書費25,222,428元（42,037
    ,380元×曾勤6/10）合計94,522,428元，認定為贈與金額，
    自屬錯誤。因依被告算法的結果，曾勤實付給地主的房地款
    項金額136,061,448 元（訂金款2,770 萬元＋過戶款4,160
    萬元＋土地增值稅及代書費25,222,428元＋尾款41,539,020
    元），顯然大於曾勤應負擔6/10的金額108,341,448 元，顯
    自相矛盾。
(四)、就被告答辯各點，原告辯駁如下：
１、被告指摘昌府建設公司與杜張秀鳳間係屬各自獨立的不同權
    利義務主體，昌府建設公司存入曾阿同支票存款帳戶的款項
    81年6 月23日500 萬元、81年7 月6 日700 萬元，並不等同
    杜張秀鳳存入曾阿同支票存款帳戶乙節，昌府建設公司是杜
    張秀鳳所開立之公司，並非曾阿同或原告曾勤所開立的公司
    ，且杜證稱昌府建設公司在81年6 月23日及81年7 月6 日
    所存入曾阿同支票存款帳戶的款項，就是杜張秀鳳支付系爭
    房地的款項，故81年6 月23日500 萬元及81年7 月6 日700
    萬元，顯係杜張秀鳳就其4/10比例應分攤的款項而存入曾阿
    同支票存款帳戶，以便給地主兌現之用。杜在鈞院91年度
    訴字第457 號判決中經認其證言係屬不確定證言乙節，最高
    行政法院94年度判字第1223號判決發回重新調查事項，便與
    鈞院91年度訴字第457 號判決調查未盡詳實有關，惟被告仍
    執鈞院91年度訴字第457 號判決意旨對抗原告云云，顯屬誤
    解。
２、被告以原處分卷第71頁的3 筆款項：400 萬元（81年3 月24
    日）、400 萬元（81年4 月10日）及300 萬元（81年7 月6
    日）係由曾阿同轉帳給杜張秀鳳為理由，指摘杜張秀鳳與曾
    阿同間有私人資金借貸往來云云，該3 筆轉帳款，被告第1
    次在100 年5 月31日準備庭提出，此前歷經2 次復查、2 次
    訴願、2 次鈞院判決及2 次最高行政法院判決階段，均未曾
    主張，足證該3 筆銀行轉帳資料與本件贈與稅事件無關，蓋
    我國稅捐實務上向採「爭點主義」訴訟標的理論，上開3 筆
    轉帳資金，被告既從未在本件行政救濟各階段中提出，即表
    明其與本件贈與稅事件無關，縱令認係被繼承人曾阿同生前
    與杜張秀鳳間之資金往來情事，係屬曾阿同私領域之經濟活
    動，原告等人無從知悉，顯與本件無關。原告檢視杜張秀鳳
    85年7 月3 日說明書，發現上開3 筆轉帳，被告亦經以85年
    5 月22日北區國稅二字第85017372號函杜張秀鳳說明其轉帳
    緣由，案經杜張秀鳳以上開說明書覆稱81年4 月10日400 萬
    元之一銀南三重分行甲存#059808 帳號並非杜張秀鳳所有；
    另81年7 月6 日300 萬元，查無此整筆300 萬元匯入款；81
    年3 月24日匯入400 萬元，係屬他們以前借貸關係，此有杜
    張秀鳳說明書敘明：「（壹）…所指轉存入說明如下：1.81
    .4.10 匯入400 萬（一銀南三重分行甲存#059808 ）（AS）
    此帳戶並非本人所有。2.81.3.24 匯入400 萬（一信總社甲
    存#00000000 ）（AS）此筆為前借貸關係。3.81.7.6匯入30
    0 萬（一信總社甲存#00000000 ）（AS）查無此整筆300 萬
    元之匯入款。」等語可查。足證被告在85年間已經查證清楚
    ，確與本件無關。不然，被告焉有不在本件歷次行政救濟程
    序中作為爭執點之理？況被告無法證明上開款項與本件贈與
    金額有關。
３、被告以系爭土地增值稅申報書所載金額76,326,600元與杜張
    秀鳳匯款金額並不相符乙節，我國土地增值稅法制就報繳土
    地增值稅的現值金額，容許與該土地實際交易金額不同，此
    有土地稅法第30條規定可按，被告對此容有誤解。被告指摘
    原告主張杜張秀鳳及昌府建設公司存入曾阿同支票存款帳戶
    的款項2,500 萬元，是杜張秀鳳應付的土地款，尾款69,231
    ,700元也各按持分比例交付給地主，杜張秀鳳實際支付房地
    價款為52,692,680元（25,000,000元＋69,231,700元×4/10
    ）與其應分攤金額72,227,632元間，亦不足19,534,952元乙
    節，被告所稱上開不足金額19,534,952元，然被告顯未扣除
    杜張秀鳳應負擔的土地增值稅及代書費16,814,952元，被告
    顯有誤解。
４、被告課徵贈與金額，除訂金款2,770 萬元、過戶款4,160 萬
    元外，尚有曾勤負擔6/10土地增值稅及代書費25,222,428元
    （42,037,380元×6/10）。亦即被告課徵贈與金額為94,522
    ,428元（27,700,000元＋41,600,000元＋25,222,428元），
    並非被告所稱之贈與金額為6,930 萬元（訂金款27,700,000
    元＋過戶款41,600,000元）。尾款69,231,700元與本件贈與
    金額具有關聯性，原因在於該尾款69,231,700元係由杜張秀
    鳳1 人支付或由杜張秀鳳和曾勤按持分比例各自支付給地主
    ，顯有不同，此為最高行政法院94年度判字第1223號判決發
    回重查之所在。至被告辯稱曾勤登記6/10應負擔108,341,44
    8 元，被告查得曾阿同實際支付的款項認定贈與金額為100,
    227,180 元，差額8,114,268 元（108,341,448 元－100,22
    7,180 元）未認定曾阿同對曾勤的贈與而從寬認定乙節，惟
    贈與稅之課稅處分是羈束處分，非裁量處分，該差額既非曾
    阿同對曾勤的贈與，就是曾勤自己付的房地款，與本件贈與
    金額之爭執無關，亦與杜張秀鳳償還給曾阿同的代墊款無關
    等情。並聲明求為判決撤銷訴願決定及原處分（即重核復查
    決定）。
三、被告則以：
(一)、經就鈞院94年度訴更一字第137 號判決撤銷意旨查核，贈與
    稅繳款書之納稅義務人欄位記載：「曾阿同亡，繼承人為：
    曾勤、曾繁榮、曾鄭彩霞、曾寶釵、曾寶鳳、曾寶文、曾雅
    美」，因沿用制式繳款書而為上開記載，實係表明原納稅義
    務人曾阿同已死亡，其生前應納稅捐應由其繼承人代為履行
    之意，係以原告曾勤等7 人為代繳義務人，且已對之送達，
    核屬被繼承人曾阿同稅捐義務之贈與稅繳款書之意。系爭贈
    與稅繳款書及核定通知書義務人欄位記載情形已如上述，並
    已於核課期間內行使核課權，且送達對象並無錯誤，依財政
    部96年9 月29日台財稅字第09604546720 號函釋意旨，本件
    無需再重新核課；又原告等在分割贈與人曾阿同遺產前，業
    就本件贈與稅提供相當財產擔保，並未違反稅捐稽徵法第14
    條第1 項之規定，被告所屬基隆市分局依行政程序法第114
    條第1 項第2 款及財政部函釋之規定，於98年6 月6 日以北
    區國稅基市一字第0981008592號函通知原告「原核發之被繼
    承人曾阿同81年度贈與稅繳款書，義務人類別應更正為代繳
    義務人，並註明依司法院釋字第622 號解釋，以遺產為執行
    標的」，程序並無不合，先予陳明。
(二)、對於行政法院撤銷原處分之判決，依行政訴訟法第216 條規
    定，該確定判決自有拘束原處分機關之效力，原處分機關重
    為復查決定時，即應依判決意旨為之。本件原告曾鄭彩霞之
    配偶曾阿同於82年2 月23日死亡，經被告查得系爭房地買賣
    合約買方為曾阿同（為原告所不爭），並查得曾阿同於生前
    以自有資金100,227,180 元無償替子曾勤購買系爭房地應有
    部分6/10，核認曾阿同涉有以自己之資金無償為子購置財產
    ，應依行為時遺產及贈與稅法第5 條第3 款規定，以贈與論
    課徵贈與稅，核定本次贈與金額100,227,180 元，原告等不
    服，循序提起行政訴訟，經鈞院先以91年度訴字第457 號判
    決：「訴願決定及原處分關於原告等之被繼承人曾阿同於81
    年6 月20日替其子即原告曾勤購買…應有部分6/10之贈與金
    額部分確認為…52,227,180元。原告其餘之訴駁回。」原告
    等上訴，最高行政法院94年度判字第1223號判決發回鈞院審
    理，鈞院以被告以曾阿同之全體繼承人為納稅義務人，發單
    補徵贈與稅，有違司法院釋字第622 號解釋意旨為由，以94
    年度訴更一字第137 號判決：「訴願決定及原處分（即復查
    決定）除本院前審判決剔除…48,000,000元已確定部分外，
    其餘均撤銷。…」理由欄敘明「由被告另依司法院釋字第62
    2 號解釋意旨，為適法之處理。」並經最高行政法院以98年
    度判字第260 號判決駁回被告之上訴。準此，關於「曾阿同
    81年度以自己之資金，無償為子即原告曾勤購置財產，應以
    贈與論課徵贈與稅之金額確認為52,227,180元」之事實，既
    經上開行政法院判決予以肯認，自有拘束被告之效力；被告
    復參據最高行政法院94年度判字第1223號判決理由：「曾阿
    同支付之款項其中臺企基#218016 ，金額40,357,380元為土
    地增值稅、華銀#32902，金額168 萬元為代書費，原判決既
    認系爭不動產買賣合計總價款為180,569,080 元，依約定持
    分比例，曾勤應負擔6/10，杜張秀鳳4/10，則關於上開土地
    增值稅及代書費，何以因全部由曾阿同支付即認係曾阿同對
    曾勤之贈與，而非其中4/10為曾阿同代杜張秀鳳墊付部分。
    」意旨，乃重核復查決定將土地增值稅、契稅及代書費等曾
    阿同合計支付42,037,380元，依系爭房地持分比例，曾勤應
    負擔6/10，杜張秀鳳應負擔4/10，以曾阿同贈與曾勤系爭房
    地所支付之稅費為25,222,428元（42,037,380×6/10），再
    予追減16,814,952元，變更核定本次贈與金額為35,412,228
    元，並無不合，應續予維持。
(三)、至原告主張被告所編「系爭土地買賣價款明細表」，查得曾
    阿同支付購地款合計100,227,180 元，4 紙支票款（#27087
    金額10,769,760元、#32910金額15,564,240元、#218006 金
    額800 萬元及#218005 金額12,177,570元）係曾阿同代墊杜
    張秀鳳支票款，也在被告認屬曾阿同為曾勤購買系爭不動產
    之資金內，顯然矛盾乙節，有關被告所編「系爭土地買賣價
    款明細表」其中「曾阿同先代墊杜張秀鳳款項明細」欄所載
    4 筆資金合計46,511,570元，係依據原告87年12月15日提出
    復查補充理由書主張之內容編製，上開明細表目的係在與原
    告主張之杜張秀鳳償還曾阿同代墊款明細勾稽核對，非查核
    結果即認屬曾阿同先代杜張秀鳳墊付之款項，該明細表並無
    矛盾。原告主張曾阿同銀行帳戶4 筆存入款500 萬元（昌府
    建設公司存入）、300 萬元（杜張秀鳳存入）、700 萬元（
    昌府建設公司存入）元及1,000 萬元（杜張秀鳳存入）屬杜
    張秀鳳償還曾阿同墊付土地分擔款4/10乙節：
１、曾阿同於81年3 月24日匯入400 萬元予杜張秀鳳，經杜張秀
    鳳主張此筆為前借貸關係，為原告所不爭，另81年7 月6 日
    轉帳300 萬元至杜張秀鳳帳戶（參曾阿同與杜張秀鳳銀行存
    提往來明細，至相關傳票因銀行受納莉風災，所有憑證皆已
    泡水並銷毀），此2 筆金額雖不在本件贈與稅課稅範圍，惟
    足證杜張秀鳳與曾阿同彼此熟識，亦有金錢借貸往來。依系
    爭房地買賣契約記載，定金2,770 萬元，倘如原告主張杜張
    秀鳳支付4/10，其金額應為1,108 萬元，惟杜張秀鳳僅存入
    300 萬元，過戶款4,160 萬元，杜張秀鳳4/10應付擔之金額
    為1,664 萬元，惟杜張秀鳳僅存入1,000 萬元，況當日曾阿
    同亦存入杜張秀鳳銀行帳戶300 萬元，杜張秀鳳存入金額與
    原告主張其應付擔之金額皆不相符，所存入款項非即為支付
    系爭房地款項。
２、按改制前行政法院50年度判字第110 號判例意旨，公司組織
    之法人具有法律上之獨立人格，其與法人代表人之自然人係
    各別之權利義務主體。縱使杜張秀鳳為昌府建設公司董事長
    ，惟昌府建設公司（法人）與杜張秀鳳（個人）各具法律上
    獨立之人格，為各別權利義務主體，不可將該公司存入款主
    張為杜張秀鳳之存入，將其二者混為一談。次按股票係表彰
    股東權利之有價證券，不僅指帳面上之股款多寡，尚關係股
    權之享有，杜張秀鳳為昌府建設公司股東及董事長，並親自
    出席80年3 月24日該公司發起人會議及董事會議、83年11月
    2 日董事會議、85年11月20日董事會議等，已享有其持有股
    票法律上及經濟上之權利，又昌府建設公司股東有杜張秀鳳
    、吳鎮、陳李麗華、陳進金、黃淑穗、李明忠、張金定、游
    惠媜及游惠鈴等人，杜（嗣更名為杜鎮川）非該公司股東
    ，故杜於92年6 月30日（事隔10年後）於鈞院91年度訴字
    第457 號準備程序庭所為之證詞核不足採，況杜92年6 月
    5 日之證言，業經鈞院91年度訴字第457 號判決略以，「不
    能單憑…及杜鎮川於10年後在本院陳述之不確定證言，即予
    採信」，此部分最高行政法院並未判決鈞院原審判決有違法
    之處；又杜張秀鳳曾為基隆市議員，既為民意代表，杜張秀
    鳳於95年4 月18日於鈞院94年度訴更一字第137 號準備程序
    庭筆錄所述，「只是家庭主婦…所有事情都是我先生杜在
    處理…只是掛名昌府建設公司的董事長…與曾阿同間沒有金
    錢借貸往來。」其所述顯與事實不符。
３、倘如原告所主張杜張秀鳳及昌府建設公司存入款合計2,500
    萬元為杜張秀鳳應付系爭房地款，另尾款69,231,700元亦主
    張按各自持分比例交付地主，則杜張秀鳳實際支付系爭房地
    總價款52,692,680元（25,000,000＋69,231,700×4/10）與
    應負擔系爭房地款55,412,680元（138,531,700 元×4/10）
    不足272 萬元，另再加上應負擔之契稅、代書費16,814,952
    元則不足19,534,952元，原告訴訟代理人雖於100 年5 月31
    日準備程序庭主張「待全部款項交割完畢才會總結帳」，惟
    依改制前行政法院36年判字第16號判例意旨，當事人主張事
    實須負舉證責任，杜張秀鳳與曾阿同間資金總結情形，原告
    並未提出事證證明，所述委無足採。系爭房地款由曾阿同帳
    戶開立支票給付予賣方計6,930 萬元，又屬曾勤應負擔系爭
    房地價金6/10為83,119,020元（138,531,700 元×6/10）（
    不含稅費），所以曾阿同已支付系爭房地款項6,930 萬元（
    訂金2,770 萬元＋過戶款4,160 萬元）低於曾勤應負擔金額
    ，其差額13,819,020元（83,119,020元－69,300,000元）不
    在本件贈與稅課稅範圍，究由曾勤或曾阿同支付，應無審究
    其付款情形之必要，亦非如原告主張尾款69,231,700元，由
    杜張秀鳳與曾勤按各自比例支付。且系爭房地尾款69,231,7
    00元，扣除曾勤應負擔之13,819,020元，餘款55,412,680元
    （69,231,700元－13,819,020元）即為杜張秀鳳應負擔之系
    爭房地款4/10之金額55,412,680元（138,531,700 元×4/10
    ）。
４、有關原告主張尾款69,231,700元部分，係由曾勤和杜張秀鳳
    按其持分比例給付地主乙節，尾款69,231,700元部分，不在
    本件贈與稅課稅範圍，亦經鈞院91年度訴字第457 號審理，
    價金業已全部支付之事實，為兩造所不爭執。原告主張尾款
    69,231,700元係以本件土地向中聯信託公司抵押貸款150,00
    0,000 元，以曾勤及杜張秀鳳為義務人兼連帶債務人，另以
    杜鎮川（原名杜，杜張秀鳳之配偶）為連帶債務人，貸得
    款項依各自比例取回應有之資金，如其主張屬實，貸得款項
    全數撥入杜張秀鳳帳戶後，其與曾勤貸款金額如何區分？如
    何支付系爭房地款？如何依各自比例取回應有之資金？均未
    舉證以實其說，又依據杜張秀鳳與曾勤於81年9 月1 日簽定
    之合夥共同購地建屋銷售契約書第4 點記載，「本案土地向
    銀行建築融資新臺幣壹億伍仟萬元正作為建築資金」，顯係
    取得系爭房地後以土地貸款，所取得之資金為建築之用，與
    系爭房地尾款無關；至鈞院94年度訴更一字第137 號於95年
    4 月18日準備程序庭證人地主周劉桃等人之證詞僅能證明系
    爭房地價款確有部分以現金支付，而無法證明實際付款人究
    係曾阿同、曾勤，抑或係杜張秀鳳，或為渠等2 人各自按比
    例分攤。鈞院91年度訴字第457 號判決亦載明，中聯信託公
    司於81年8 月18日將貸款150,000,000 元撥入杜張秀鳳臺灣
    中小企業銀行基隆分行帳戶後，其於翌日提款2,500 萬元、
    2,500 萬元、13,669,128元、2,500 萬元、2,672,449 元及
    其後數日之提款，均無69,231,700元之合計數，原告及證人
    既未能提出實際付款證據，以供斟酌，自不能單憑杜張秀鳳
    85年7 月出具詳情不明之說明書及杜鎮川於10年後在鈞院陳
    述之不確定證言，即予採信。此部分最高行政法院並未判決
    鈞院原審判決有違法之處。
５、系爭房地買賣契約係由曾阿同與賣方所簽訂，價金為138,53
    1,700 元，加計契稅40,357,380元及代書費168 萬元，合計
    180,569,080 元，系爭房地卻登記在曾勤（6/10）與杜張秀
    鳳（4/10）名下，按登記持分比例曾勤6/10價金為108,341,
    448 元，被告查得給付價金係分別由曾阿同華南銀行基隆分
    行及臺灣中小企業銀行基隆分行帳戶開立支票給付，贈與事
    證明確，又僅就部分土地款58,189,800元及契稅40,357,380
    元、代書費168 萬元合計100,227,180 元核課贈與稅，嗣依
    鈞院及最高行政法院判決意旨，重核復查決定扣除曾勤返還
    款4,800 萬元、契稅及代書費16,814,952元，已屬從寬，原
    告所述各節委無足採，重核復查決定並無不合，應續予維持
    等語，資為抗辯。並聲明求為判決駁回原告之訴。
四、本件如事實概要欄所載之事實，有被告99年10月6 日北區國
    稅法二字第0990009220號重核復查決定書（第427-435 頁）
    、被告81年度贈與稅繳款書（第420 頁）、贈與稅應稅案件
    核定通知書（第377 、144 頁）、被告所屬基隆市分局98年
    6 月6 日北區國稅基市一字第0981008592號函（第333 頁）
    、最高行政法院98年度判字第260 號判決（第311-322 頁）
    、本院94年度訴更一字第137 號判決（第270-307 頁）、最
    高行政法院94年度判字第1223號判決（第255-267 頁）、本
    院91年度訴字第457 號判決（第222-253 頁）、系爭土地增
    值稅申報書（第63-66 頁）、系爭土地登記謄本（76-16 地
    號）（第44-46 頁）等件影本附原處分卷可稽，且為兩造所
    不爭，洵堪認定。是本件爭點厥在：被告核定本次贈與金額
    35,412,228元，是否合法？
(一)、按「（第1 項）納稅義務人死亡，遺有財產者，其依法應繳
    納之稅捐，應由遺囑執行人、繼承人、受遺贈人或遺產管理
    人，依法按稅捐受清償之順序，繳清稅捐後，始得分割遺產
    或交付遺贈。（第2 項）遺囑執行人、繼承人、受遺贈人或
    遺產管理人，違反前項規定者，應就未清繳之稅捐，負繳納
    義務。」稅捐稽徵法第14條定有明文。又「憲法第19條規定
    所揭示之租稅法律主義，係指人民應依法律所定之納稅主體
    、稅目、稅率、納稅方法及納稅期間等項而負納稅之義務，
    迭經本院解釋在案。中華民國62年2 月6 日公布施行之遺產
    及贈與稅法第15條第1 項規定，被繼承人死亡前3 年內贈與
    具有該項規定身分者之財產，應視為被繼承人之遺產而併入
    其遺產總額課徵遺產稅，並未規定以繼承人為納稅義務人，
    對其課徵贈與稅。最高行政法院92年9 月18日庭長法官聯席
    會議決議關於被繼承人死亡前所為贈與，如至繼承發生日止
    ，稽徵機關尚未發單課徵贈與稅者，應以繼承人為納稅義務
    人，發單課徵贈與稅部分，逾越上開遺產及贈與稅法第15條
    之規定，增加繼承人法律上所未規定之租稅義務，與憲法第
    19條及第15條規定之意旨不符，自本解釋公布之日起，應不
    予援用。」且據司法院釋字第622 號闡釋明確。財政部乃以
    96年9 月29日台財稅字第09604546720 號函釋：「應納之贈
    與稅，迄贈與人死亡時，稽徵機關尚未發單課徵之案件，於
    95年12月29日司法院釋字第622 號解釋公布後，請依據本函
    說明之處理原則辦理。說明：…三、贈與人死亡，至司法院
    釋字第622 號解釋95年12月29日公布前，已以繼承人為納稅
    義務人完成處分之案件，其處理原則如下：(一)未確定案件：
    稽徵機關依據課稅處分作成時之有效法令，以繼承人為納稅
    義務人發單合法送達，且繳款書納稅義務人欄位記載有贈與
    人死亡等字樣，稽徵機關已於核課期間內行使核課權，且送
    達對象並無錯誤，其因法律見解變更致需將義務人之類別，
    由納稅義務人變更為代繳義務人，義務人之類別雖有差異，
    惟其為義務人之身分並無不同，此類案件無需再重新核課，
    應視繼承人有無違反稅捐稽徵法第14條第1 項規定，依下列
    原則處理：1.未違反者：繳款書應依司法院釋字第622 號解
    釋意旨更正義務人之類別為代繳義務人，並註明『依司法院
    釋字第622 號解釋，以遺產為執行標的』。如遺產不足繳納
    應代繳之贈與稅時，不足部分，應依遺產及贈與稅法第7 條
    第1 項第2 款規定，以受贈人為納稅義務人。…」核係財政
    部基於其主管權責，為執行稅捐徵收技術性事項所為之釋示
    ，無悖上開司法院釋字第622 號解釋意旨、租稅法律主義及
    法律保留原則，所屬稽徵機關辦理相關案件自得援用。而被
    告亦據上述函釋以98年6 月6 日北區國稅基市一字第098100
    8592號函將原核發之原告被繼承人曾阿同81年度贈與稅繳款
    書義務人類別更正為「代繳義務人」，並加註「依司法院釋
    字第622 號解釋，以遺產為執行標的」，通知原告，有該函
    及送達回執影本在卷可稽（見原處分卷第333-340 頁），將
    原告原來之納稅義務人地位，變更為代繳義務人，使原告僅
    負有如前揭稅捐稽徵法第14條第1 項之義務，已為有利於原
    告等繼承人之責任減縮，本質上核屬原核定處分之部分撤銷
    ，而非另為一新的處分，無違司法院釋字第622 號解釋意旨
    及租稅法律主義，先此敘明。
(二)、次按「凡經常居住中華民國境內之中華民國國民，就其在中
    華民國境內或境外之財產為贈與者，應依本法規定，課徵贈
    與稅。」、「（第1 項）本法稱財產，指動產、不動產及其
    他一切有財產價值之權利。（第2 項）本法稱贈與，指財產
    所有人以自己之財產無償給與他人，經他人允受而生效力之
    行為。」、「財產之移動，具有左列各款情形之一者，以贈
    與論，依本法規定，課徵贈與稅：…三、以自己之資金，無
    償為他人購置財產者，其資金。」、「除第20條所規定之贈
    與外，贈與人在1 年內贈與他人之財產總值超過贈與稅免稅
    額時，應於超過免稅額之贈與行為發生後30日內，向主管稽
    徵機關依本法規定辦理贈與稅申報。」行為時遺產及贈與稅
    法第3 條第1 項、第4 條、第5 條第3 款、第24條第1 項分
    別著有規定；前揭遺產及贈與稅法第5 條第3 款規定，乃因
    稅捐稽徵機關並未直接參與當事人間私經濟活動，稅捐課稅
    資料多由納稅義務人所掌握，及稅務行政為大量行政，考量
    稽徵之成本，稽徵機關欲完全取得、調查，實有困難，而以
    法律規定舉證責任之倒置。
(三)、經查，原告等之被繼承人曾阿同於生前81年6 月20日以其個
    人名義與地主陳周鈴珠、陳泰平、洪吉春及周劉桃等4 人簽
    約購買基隆市○○區○○○段牛稠領小段76-28 及76-16 地
    號土地及其上基隆市○○路○○○ 巷40號房屋乙棟，買賣總價
    款138,531,700 元，約定由買方於訂約日給付定金27,700,0
    00元；賣方於81年6 月27日前交付過戶文件同時給付41,600
    ,000元；增值稅單核發時再付款27,700,000元；尾款則為41
    ,531,708元；另加計依約由買方（被繼承人）負擔之土地增
    值稅、契稅、登記費、代書費，總計乃180,569,080 元。而
    經被告查得曾阿同以其名義支票給付，經地主兌領者有：1.
    81年6 月23日之10,769,760元、81年6 月24日之7,645,200
    元、81年6 月25日之7,919,430 元、1,365,610 元，總計27
    ,700,000元之訂金；2.81年7 月6 日之3,758,800 元、8,00
    0,000 元、12,177,570元、2,099,390 元及81年7 月8 日之
    15,564,240元，總計41,600,000元之過戶款；另有土地增值
    稅40,357,380元（81年8 月8 日兌領；稅單於81年7 月7 日
    核發）及代書費1,680,000 元（81年9 月5 日兌領）。而系
    爭房地並由曾阿同指定登記為原告曾勤及案外人杜張秀鳳共
    有（持分分別為6/10及4/10名下，登記曾勤部分應付款為10
    8,341,448 元，登記杜張秀鳳應由彼分攤金額為72,227,632
    元），價金業已全部支付之事實，有華南銀行支票交易明細
    帳（第20-22 頁）、台灣中小企業銀行基隆分行84年1 月17
    日（84）基隆字第0001號函暨檢附之支票存款帳卡（第34-3
    5 頁）、支票影本（第36-39 頁）、土地登記謄本（第44-4
    6 頁）、建築改良物買賣所有權移轉契約書、契稅申報書（
    第59-60 頁）、土地增值稅申報書、不動產買賣契約書（第
    63-68 頁）等件影本附原處分卷；土地登記簿（第185-190
    頁）附本院卷可憑，且為兩造所不爭，復據證人周劉桃、洪
    吉春、陳泰平即出賣人於本院94年訴更一字第137 號案調查
    時結證：系爭房地價金業已付清等情無誤（見本院卷第134
    、136-137頁該案準備程序筆錄影本），自應認為真實。
(四)、按「稱買賣者，謂當事人約定一方移轉財產權於他方，他方
    支付價金之契約。」、「買受人對於出賣人，有交付約定價
    金及受領標的物之義務。」民法第345 條第1 項、第367 條
    定有明文，是買賣契約之買受人負有給付價金予出賣人之義
    務。查系爭買賣契約是由曾阿同向陳周鈴珠等人買受，曾阿
    同依約負有給付買賣價金之義務，而買賣價金已全部給付完
    畢，業如前述。又由證人杜鎮川即杜張秀鳳之夫於本院91年
    度訴字第457 號案調查時到庭證述：「我們之前是兩人合夥
    ，我們是占百分之40，而曾阿同是百分之60的比例…」等情
    （見本院卷第114 頁該案準備程序筆錄），且可知系爭買賣
    價金其中6/10資金自係由曾阿同負擔確實；而曾阿同將其出
    資購買之該比例房地登記其子原告曾勤名下，則該房地自係
    曾阿同為原告曾勤購買。鑑於父母購買房地請求賣方逕行登
    記予其子女名下，以無償為常態，且有關財富資源移動之原
    因關係及證據資料，主要掌握在買賣雙方及親子內部間，就
    親子間上述財產之轉讓有無對價關係，稽徵機關本無從得知
    ，則稽徵機關依據稅捐稽徵法第30條及遺產及贈與稅法之規
    定行使調查權，當事人即應就所主張該移轉行為之實質關係
    及有關內容，負釐清之協力義務；是財產移轉之原因固有多
    端，惟倘納稅義務人未盡其協力義務，具體而合理說明其財
    產實質移轉內容，則稽徵機關自非不得依其查得之客觀事證
    為合乎經驗及論理法則之認定，以貫徹公平合法課稅之目的
    。是系爭房地價金既經清償完竣，原告等被繼承人曾阿同就
    購買系爭房地6/10登記予原告曾勤部分，所給付之金錢即10
    8,341,448 元（含代書費及約定給付之土地增值稅），則除
    原告曾勤於被告調查日前之81年12月8 日，曾以台灣區中小
    企業銀行基隆分行甲存1689-9帳號、發票人幸府建設公司、
    票號AH0000000 ，票面金額48,000,000元支票，存入曾阿同
    在台企銀基隆分行活儲00000000000 帳戶之48,000,000元外
    ，所餘60,341,448元資金（108,341,448 元－48,000,000元
    ），原告等即應就曾阿同與原告曾勤別有贈與以外之原因關
    係，提出證據資料，予以說明。
(五)、雖原告等主張：系爭買賣價金尾款69,231,700元未經原告等
    被繼承人曾阿同提供資金，而係經原告曾勤以其與訴外人杜
    張秀鳳，提供系爭房地為抵押向中聯信託貸得1 億5 千萬元
    所給付，其中由原告曾勤給付金額為41,539,020元（69,231
    ,700元×6/10）云云。然查，原告曾勤與訴外人杜張秀鳳於
    81年8 月14日共同提供上述房地，登記設定本金最高限額抵
    押權予中聯信託，以為其等與杜卻（杜張秀鳳配偶，嗣改名
    為杜鎮川）3 人貸款1 億5 千萬元之擔保，款項並於81年8
    月18日逕撥入杜張秀鳳於台灣中小企銀基隆分行甲存#00000
    0000000 帳戶，固有其等同意書（第82頁）、中聯信託88年
    1 月26日（88）城字第007 號函暨檢附放款明細資料查詢影
    本（第210-211 頁）附於原處分卷，及上述土地登記簿附於
    本院卷可稽；然此僅得證明原告曾勤與杜張秀鳳等人貸款之
    事實，並無足證其貸款用途及去向。至杜張秀鳳於本院94年
    度訴更一字第137 號案調查時證稱：系爭房地事宜，均係由
    其夫杜卻處理，其不清楚等語在卷（分見本院卷第110-111
    頁該案準備程序筆錄）；而證人杜鎮川於本院91年度訴字第
    457 號案調查時到庭所證：「…不足部分由中聯信託貸款，
    而一些是自備款…在中聯信託貸款下來之前，我好像有付4
    千多萬元…付第2 次款、第3 次款我們就回歸比例該付多少
    就付多少，不足的就用借貸…」等語（見本院卷第114 、11
    7 、120 頁該案準備程序筆錄），則未言及貸款支付系爭買
    賣價金之金額，且乏客觀支付資料得勾稽比對並佐證杜鎮川
    上述證詞之真實性；觀諸中聯信託將150,000,000 元於81年
    8 月18日撥入杜張秀鳳臺灣中小企業銀行基隆分行後，杜張
    秀鳳於翌日提領現金25,000,000元、2,672,449 元，及轉帳
    13,669,128元、及其後數日之提款，均無原告主張給付之尾
    款69,231,700元之合計數字，有存款客戶異動資料影本在卷
    可考（見原處分卷第202 頁）；而依杜張秀鳳與曾勤於81年
    9 月1 日簽定之合夥共同購地建屋銷售契約書第4 點記載：
    「本案土地向銀行建築融資新臺幣壹億伍仟萬元正作為建築
    資金」（見原處分卷第130 頁合夥共同購地建屋銷售契約書
    影本），復顯示系爭房地取得後之貸款，係為建築之用，益
    徵證人杜鎮川上開證詞不足為系爭房地尾款係以前揭貸款支
    付之論據。再證人周劉桃、陳泰平於本院94年度訴更一字第
    137 號案調查時所證：系爭買賣價金後來有以現金支付，詳
    情已不記得等語（見本院卷第134 、138 頁該案準備程序筆
    錄），則僅能證明系爭房地價款確有部分以現金支付，並無
    法證明實際付款人究係曾阿同、曾勤抑或係杜張秀鳳，遑論
    該現金與上開貸款之關聯性，是仍無足為有利原告等之認定
    ；且非得由洪吉春等地主帳戶資料查證其直接來源（因原告
    等主張係現金給付）。故原告等上開主張，即無可採；況此
    部分主張縱係屬實，亦因均在杜張秀鳳所應分攤給付之72,2
    27,632元範圍內，而與曾阿同就購買系爭登記原告曾勤名下
    之房地出資無涉，非得為該出資之減項。原告等復以被告所
    不採之曾勤以貸款支付系爭房地尾款併入計算基礎，主張：
    被告認曾阿同支票所給付之土地增值稅及代書費均屬對原告
    曾勤之贈與，將致原告曾勤應負擔並支付之金額為136,061,
    448 元，遠大於其6/10應負擔的款項108,341,448 元，且與
    被告在重核復查決定時追減該土地增值稅及代書費中應歸杜
    張秀鳳4/10的金額16,814,952元，自相矛盾云云，亦有誤解
    ，洵無可取。
(六)、又原告主張：杜張秀鳳分別於上述訂金、土地過戶款支票之
    兌現日81年6 月23日、81年7 月6 日分別存入曾阿同支票存
    款帳戶500 萬元、300 萬元；700 萬元、1,000 萬元，以給
    付伊應分攤之款項，是系爭房地價金支付方式，從訂金款、
    過戶款、土地增值稅、代書費及尾款等，均係杜張秀鳳與原
    告曾勤按各自比例各付各款云云，並提出被告製作之存入資
    料查詢表、臺灣中小企業銀行基隆分行88年3 月15日88基隆
    字第00477 號函（見本院卷第40-41 頁）等件影本為證。然
    查，由原告不爭杜張秀鳳於81年3 月24日兌領曾阿同400 萬
    元支票（見本院卷第191 頁存款交易明細帳影本），乃因前
    借貸關係（見原處分卷第49頁杜張秀鳳85年7 月3 日提出之
    說明書影本）；另杜張秀鳳於81年7 月6 日兌領曾阿同同一
    帳戶支票300 萬元，有原處分卷第21頁華南商銀存款交易明
    細帳、第193 頁基隆中小企業銀行基隆分行存款客戶異動資
    料等件影本在卷可憑（杜張秀鳳於其上開說明書否認該筆款
    項係因帳戶誤載為一信所致），足見曾阿同與杜張秀鳳間除
    購買系爭房地外，係有其他資金往來之事實，此參杜張秀鳳
    於本院上述案調查時稱：「所有的事都是我先生杜卻在處理
    的，我只是掛名昌府建設公司的董事長…我雖是建設公司的
    董事長，但所有的事情，包括支票開立等等都是由我先生杜
    卻在處理的…」（見本院卷第111 頁同上準備程序筆錄）；
    而杜鎮川於本院上述案調查時業已證述：「…之前我跟曾阿
    同有往來…我跟他父親（應指曾阿同）也有生意往來…（見
    本院卷第119 、121 頁）」等語益明。又杜鎮川於前案調查
    時固稱：「我們並沒有全部將錢，經由曾阿同百分之百付給
    地主，我們也有直接付款給地主。第一次是曾阿同去簽約，
    第2 、3 次付款我就有參與…因為剛開始是曾阿同替我們…
    去買，所以我們欠的就要還給他。付第2 次款、第3 次款我
    們就回歸比例該付多少就付多少…」等語（見本院卷第117
    、120 頁同上準備程序筆錄）；而杜張秀鳳於上述說明書中
    亦稱：「…本人出資取得40% 之持分，並在『81年6 月簽約
    起至當年9 月間陸續支付價金及費用』…」等語，然由嗣後
    系爭土地增值稅及代書費等應付稅費，仍係由原告等被繼承
    人曾阿同以其支票給付，未查得杜張秀鳳於給付時，按其比
    例提出資金情事；且原告提出上述有關杜張秀鳳所還第1 、
    2 次款金額800 萬元、1,700 萬元資料，經核亦與證人所述
    依4/10比例給付之11,080,000元（27,700,000元×4/10）、
    16,640,000元（41,600,000元×4/10），無法勾稽；參諸給
    付系爭過戶款當日杜張秀鳳猶兌領曾阿同上述支票，復徵彼
    等於當時非僅系爭房地買賣往來，是證人杜鎮川、杜張秀鳳
    就此部分附和原告系爭主張之說詞，即難遽採。故原告此部
    分主張，亦無足取。另本件爭點既在原告被繼承人曾阿同贈
    與原告曾勤部分，有關曾阿同於81年3 月24日、7 月6 日給
    付杜張秀鳳上開金額並未經被告列入曾阿同當年度贈與金額
    ，是原告等又主張被告該部分之抗辯內容，有違爭點主義云
    云，顯有誤解，要無可採。
(七)、承前所述，上開登記為原告曾勤所有房地，由原告等被繼承
    人曾阿同支付部分買賣價金為108,341,448 元，扣除事後由
    原告曾勤返還之48,000,000元，仍餘60,341,448元未據原告
    等提出證據說明業由原告曾勤提供資金、或償還之事實，自
    應認被告已依前揭遺產及贈與稅法第5 條第3 款規定，就原
    告等被繼承人曾阿同資金總額、流向及應繳納稅款等要件盡
    舉證責任。從而，被告依上開調查結果，僅以實際查獲由曾
    阿同給付資金中之100,227,180 元於減除原告曾勤返還之48
    ,000,000元，另再追減杜張秀鳳應分擔，而經原告等被繼承
    人曾阿同所代墊之土地增值稅、契稅、代書費16,814,952元
    ，認定原告等被繼承人贈與原告曾勤35,412,228元（100,22
    7,180 元－48,000,000元－16,814,952元），而以99年10月
    6 日北區國稅法二字第0990009220號重核復查決定書，重新
    變更核定系爭贈與金額為35,412,228元，於法即無不合，已
    屬從寬核定。至被告所編「系爭土地買賣價款明細表」，其
    中「曾阿同先代墊杜張秀鳳款項明細」欄所載4 筆資金合計
    46,511,570元，係依據原告87年12月15日提出復查補充理由
    書主張之內容編製，上開明細表目的係在與原告主張之杜張
    秀鳳償還曾阿同代墊款明細勾稽核對，非查核結果即認屬曾
    阿同先代杜張秀鳳墊付之款項，業經被告說明在卷，而無原
    告等主張之矛盾情事，爰併此敘明。
五、綜上所述，原告之主張均無可採。被告核定本次贈與金額35
    ,412,228元，並無不合；訴願決定予以維持，亦無違誤。原
    告猶執前詞，訴請撤銷，為無理由，應予駁回。
六、本件事證已臻明確，兩造其餘攻擊防禦方法經本院審酌後，
    核與本件判決結果均不生影響，故不再逐項論述，附敘明之
    。
七、據上論結，原告之訴為無理由，爰依行政訴訟法第98條第1
    項前段、第104 條、民事訴訟法第85條第1 項前段，判決如
    主文。
中　　華　　民　　國　　100　 年　　7　　 月　　28　　日
　        　　　　　臺北高等行政法院第三庭
                              審判長法  官　許瑞助
                                    法  官　劉穎怡
                                    法  官　林玫君
上為正本係照原本作成。
如不服本判決，應於送達後20日內，向本院提出上訴狀並表明上
訴理由，如於本判決宣示後送達前提起上訴者，應於判決送達後
20日內補提上訴理由書（須按他造人數附繕本）。
中　　華　　民　　國　　100　 年　　7　　 月　　28　　日
          　　　　　　      　　　  書記官  黃玉鈴